【裁判字號】    87,訴,2698
【裁判日期】    891027
【裁判案由】    偽造文書
【裁判全文】
臺灣臺中地方法院刑事判決                        八十七年度訴字第二六九八號
    公  訴  人  台灣台中地方法院檢察署檢察官
    被      告  甲○○
    選任辯護人  洪塗生
右列被告因偽造文書案件，經檢察官提起公訴（八十七年度偵字第九九九四號），本
院判決如左：
    主  文
甲○○連續行使偽造私文書，足以生損害於他人，處有期徒刑肆月。
    事  實
一、甲○○曾係台中市逢甲大學紡織系技士，負責該系之電子郵件收發，並知悉該系
    同事乙○○之電子郵件地址及使用網路之密碼。甲○○竟基於概括之犯意，於民
    國八十六年九月二十七日、八十七年一月十二日、八十七年二月二十三日，在台
    中市私立逢甲大學內，連續偽造乙○○之英文姓名及電子郵件地址、網路密碼等
    電腦之處理所顯示之符號，再利用該系電腦連接網際網路後，寄送電子郵件至網
    路購物公司「andyses@cdmail.fingerhut.com」電子郵件信箱；金帥資訊股份有
    限公司「ggreat@ms6.hinet.net」電子郵件信箱；資訊工業策進會「service@tp
    tsl.seed.net.wt」電子郵件信箱，詢問購物消費相關事宜，而行使偽造之準文
    書，足以生錯誤傳送、接收電子郵件之損害於乙○○。嗣因乙○○清理其電子郵
    件信箱，始查知上情。
二、案經乙○○訴由台中市警察局移送臺灣臺中地方法院檢察署檢察官偵查起訴。
    理  由
一、訊據被告甲○○對於上開三封電子郵件係由其發出之事實，雖坦承不諱，然矢口
    否認有何行使偽造準私文書之犯行，辯稱：前述電子郵件確實為其電腦在無意間
    遭人修改設定所致，並非其故意之行為云云。惟查：
    (一)目前電子郵件信箱地址（Ｅmail address）之使用，應於個別電腦使用之軟體
      （如Outlook Experss）中設定名稱、電子郵件地址、回覆地址等相關資料，
      用以連結伺服器及接收、傳送郵件，並得由使用者設定密碼，此為一般使用電
      腦者所皆知。是以，電子郵件信箱資料一經設定後，即以此特定之使用者、地
      址等資料，進行電子郵件之接收、傳送，如欲設定其他之名稱、電子郵件地址
      、回覆地址，自須由電腦使用之軟體重新設定，並應知悉其密碼，始可使用。
    (二)前開傳送及接收之電子郵件，其姓名（Ｎame）為Jia-Horng Lin，電子郵件地
      址（Email Addr -erss）為jhlin@fcumsl.fcu.edu.tw，此有電子郵件列印資
      料三紙附卷可憑。是以上開三封電子郵件，均係以告訴人乙○○在逢甲大學之
      電子郵件信箱傳送、接收，自無足疑。而上開三封電子郵件均係由被告所傳送
      ，其中傳送至資訊工業策進會「service@tp tsl.seed.net.wt」電子郵件信箱
      之文件，更記載被告於逢甲大學之電子郵件地址「jwcho@fcumsl.fcu.edu.tw
      」，被告負責管理逢甲大學紡織系之電子郵件，對於電子郵件之傳送、接收應
      知之甚稔，其在使用電子郵件時，亦可知悉係以何人名義及電子郵件地址傳送
      。故被告辯稱：前述電子郵件確實為其電腦在無意間遭人修改設定所致，並非
      其故意行為云云，顯與一般使用電子郵件者之常識有違，不足採信。從而，本
      件事證明確，被告行使偽造準私文書之犯行，堪予認定。
二、按電子郵件信箱之使用者名稱、電子郵件地址、回覆地址，均係以電腦處理所顯
    示之符號，足以表示其用意之證明，應屬刑法第二百二十條第二項所稱之準文書
    。被告以他人之電子郵件名稱、地址傳送及接收電子郵件，自足以生錯誤傳送、
    接收電子郵件之損害於他人。故核被告所為，係犯刑法第二百二十條第二項、第
    二百十六條、第二百十條之行使偽造準私文書罪。被告所犯偽造準私文書之低度
    行為應為行使之高度行為所吸收，不另論罪。又被告先後多次犯行，時間緊接，
    所犯構成要件相同，顯係基於概括之犯意反覆為之，為連續犯，應以一罪論，並
    加重其刑。爰審酌被告在大學中任職，智識程度不低，竟連續多次以他人之電子
    郵件信箱地址傳送、接收電子郵件，造成他人使用網路之不便，犯後又極力否認
    犯行，態度不佳，及其犯罪之動機、目的、手段等一切情狀，量處如主文所示之
    刑，以資懲儆。
三、公訴意旨另以：被告以信用卡冒用告訴人乙○○之英文姓名、電子郵件地址等資
    料，以電腦網路向國外消費或購物三次，分別於八十六年九月二十三日向賽蒲路
    斯色情網站消費美金二十五．八元；於八十六年十月十五日向美國ＤＭＲ公司購
    物美金九十九．九五元；於八十七年三月十日向賽蒲路斯色情網站消費美金四十
    四．七元，因認被告詐得財產上不法利益或取得財物，而涉犯刑法第三百三十九
    條之三第一、二項之罪嫌云云。
四、公訴意旨認被告涉犯上開罪嫌，無非以告訴人乙○○之指訴，及國外網路資料、
    華僑銀行信用卡消費資料三份為憑。惟查：告訴人之信用卡卡號固有遭他人盜用
    ，並用於網路消費之事實，然其信用卡消費帳單僅係記載消費之金額，對於係以
    何人之名稱及電子郵件地址購物，均無記載，則是否係以告訴人之英文姓名Jia-
    Horng Lin，及其在逢甲大學之電子郵件地址「jhlin@fcumsl.fcu.edu.tw」於網
    路上購物，自難遽為認定。再者，被告是否知悉告訴人之信用卡號碼，且使用於
    網路購物，亦無任何證據得以證明，此由告訴人於警訊中供稱：「我於八十六年
    八、九、十三個月份信用卡帳單寄到學校時，我沒有收到的因素，可能被卓某取
    走後再盜用我的英文姓名及信用卡號向網路公司消費」（偵查卷第七頁反面）等
    語，足見告訴人對於被告盜用其信用卡於網路消費乙節，亦屬臆測之詞，尚難僅
    以被告曾使用告訴人之英文姓名、電子郵件地址傳送及接收電子郵件，即遽認被
    告盜用告訴人之信用卡號碼，且於網路上購物並詐得財產上不法利益或取得財物
    。此外，本院復查無其他積極證據，足認被告確有前開詐欺之情事，此部分既不
    能證明被告犯罪，原應依法應諭知無罪之判決。惟因公訴意旨以之與前開論罪科
    刑部分具有牽連犯之裁判上一罪關係，乃不另為無罪之諭知。
據上論斷，應依刑事訴訟法第二百九十九條第一項前段，刑法第五十六條、第二百二
十條第二項、第二百十六條、第二百十條，判決如主文。
中      華      民      國      八十九      年      十    月  二十七    日
                                        法  官  莊  深  淵
右正本證明與原本無異。
如不服本判決，應於判決送達後十日內向本院提出上訴狀，上訴於臺灣高等法院臺中
分院( 須附繕本 )。
                                        書記官
中      華      民      國      八十九      年      十    月  二十七    日
附錄論罪科刑法條
刑法第二百十條：
偽造、變造私文書，足以生損害於公眾或他人者，處五年以下有期徒刑。
刑法第二百十六條：
行使第二百十條至第二百十五條之文書者，依偽造、變造文書或登載不實事項或使登
載不實事項之規定處斷。
刑法第二百二十條：
在紙上或物品上之文字、符號、圖畫、照像，依習慣或特約，足以為表示其用意之證
明者，關於本章及本章以外各罪，以文書論。
錄音、錄影或電磁紀錄，藉機器或電腦之處理所顯示之聲音、影像或符號，足以為表
示其用意之證明者，亦同。
稱電磁紀錄，指以電子、磁性或其他無法以人之知覺直接認識之方式所製成之紀錄，
而供電腦處理之用者。


司法院資訊處製作；財團法人民間司法改革基金會備份。
